臺灣桃園地方法院交通事件裁定　　　　99年度交聲字第1747號
原處分機關　交通部公路總局新竹區監理所中壢監理站
異　議　人
即受處分人　蔣椿龍
上列異議人即受處分人因違反道路交通管理處罰條例案件，不服
交通部公路總局新竹區監理所中壢監理站中華民國99年11月5 日
壢監裁字第裁53-DB0000000號違反道路交通管理事件裁決書所為
之處分（原舉發案號：桃園縣政府警察局99年9 月2 日桃警局交
字第DB0000000號），聲明異議，本院裁定如下：
    主  文
異議駁回。
    理  由
一、處分意旨略以：異議人即受處分人蔣椿龍（下稱異議人）駕
    駛車牌號碼9891-FS 號自用小客車，於民國99年9 月2 日上
    午10時38分許，行經臺66線金陵路匝道口（東向），行車時
    速109 公里，超過規定最高時速60公里以上未滿80公里（限
    速40公里，測速109 公里，超速69公里），為桃園縣政府警
    察局平鎮分局建安派出所員警當場填製桃警局交字第DB0000
    000 號違反道路交通管理事件通知單舉發，交通部公路總局
    新竹區監理所中壢監理站（下稱原處分機關）遂以壢監裁字
    第裁53-DB0000000號裁決書裁決，依道路交通管理處罰條例
    第43條第1 項第2 款、第4 項前段、第24條第1 項、第63條
    第1 項第3 款之規定，及違反道路交通管理事件統一裁罰標
    準及處理細則等相關規定，裁處異議人罰鍰新臺幣（下同）
    8,000 元，記違規點數3 點，並應參加道路交通安全講習，
    吊扣汽車牌照3 個月之處分。
二、異議意旨略以：伊固不否認於上揭時間，以109 公里時速駕
    駛上開自用小客車行經舉發地點之事實。然當日員警所開之
    舉發單上記載違反法條為道路交通管理處罰條例第40條，為
    何經舉發單位查覆，改依道路交通管理處罰條例第43條第1
    項第2 款舉發？匝道限速40公里，是否規定進入匝道口全段
    皆應以時速40公里通過，而當時伊一進入匝道口已在減速中
    ，當下警方以雷射槍從車頭前測速實有不妥，如果晚1 分鐘
    ，是否就不會超速69公里？且員警取締超速依法須架設警告
    標示牌提醒用路人注意，然當時放置之警告標示牌不僅非一
    般鮮明的黃色，擺放角度亦是斜的，導致伊無看到該告示牌
    ，無法達到提醒用路人注意之目的，且函覆公文中照片下方
    註記擺放告示牌之照片攝於當日上午10時15分，應不太可能
    。案發當日天氣為多雲至陰，員警函覆公文出示之舉發照片
    中卻是晴朗的天氣，由陰影部分很明顯即可看出，況照片上
    並未註明日期、時間，極有偽造之可能，因此依法聲明異議
    ，請求撤銷原處分云云。
三、按汽車駕駛人，駕駛汽車行車速度，超過規定之最高時速60
    公里以上者，處6,000 元以上2 萬4,000 元以下罰鍰，並當
    場禁止其駕駛。汽車駕駛人有道路交通管理處罰條例第43條
    第1 項第2 款行為者，並吊扣該汽車牌照3 個月。汽車駕駛
    人，有第43條規定之情形者，應接受道路交通安全講習。汽
    車駕駛人有第43條情形者，除依原條款處罰鍰外，並予記點
    3 點。道路交通管理處罰條例第43條第1 項第2 款、第4 項
    前段、第24條第1 項、第63條第1 項第3 款分別定有明文。
四、經查：
(一)本件異議人駕駛上開自用小客車，於上揭時間，行經上開路
    段且超速達69公里之事實，為異議人所不否認，且經證人即
    舉發員警黃智裕於本院調查時結證：本件為伊親自舉發，當
    天伊是擔任取締超速的勤務，編排位置臺66金陵路東向匝道
    路口，取締對象是嚴重超速者，案發當時，異議人駕駛自用
    小客車從匝道下來，經伊以測速器測得異議人駕駛之自用小
    客車時速109 公里。伊以測速器對異議人所駕駛之車輛測速
    時，異議人所駕駛之車輛已經駛入匝道，該匝道限速為限速
    40公里。所有車輛進入匝道內，即必須以40公里以內之時速
    行駛。取締當時，在取締路段，有架設警告標示等語（見本
    院卷第第22頁背面至第23頁）綦詳。並有本件取締違規現場
    照片2 張、桃警局交字第DB0000000 號舉發違反道路交通管
    理事件通知單及原處分機關之壢監裁字第裁53-DB0000000號
    違反道路交通管理事件裁決書各1 份在卷足參（見本院卷第
    10頁、第31頁、第7 頁、第6 頁），又本件員警持以測速之
    雷測速儀亦經經濟部標準檢驗局檢定合格，亦有該測速儀檢
    定合格證書影本1 紙在卷可稽（見本院卷第32頁），是綜上
    各節，足認異議人駕駛車牌號碼9891-FS 號自用小客車，於
    99 年9月2 日上午10時38分許，行經臺66線金陵路匝道口（
    東向），行車時速109 公里，超過規定最高時速60公里以上
    未滿80公里之違規事實，洵堪認定。
(二)至異議人雖以上詞置辯，惟查：
  1.稽之證人即舉發員警黃智裕於本院審調查時結稱：當初舉發
    時，是舉發超速，後來返所後，往上呈報，發現異議人是嚴
    重超速，而伊舉發當時法條適用錯誤等語（見本院卷第23頁
    ）明確。可知員警舉發當初所填載之違規法條僅係誤載，又
    觀諸該舉發單已明確記載駕駛人姓名、年籍、車牌號碼、車
    輛種類，且違規事實欄亦明確記載「限速40Km/h，測速109K
    m/h ，超速69Km/h」（見本院卷第7 頁），是原舉發單誤載
    法條之情形，當不至影響於本件違規事實之認定，而動搖原
    裁決書主文之本旨，異議人上開辯詞，不足採納。
  2.又觀諸異議人於新竹區監理所交通違規案件陳述單陳述之內
    容：「舉發當日，本人確實有超速，但快速道路上速限90公
    里，因忘了需要下匝道，而忘了減速，因後方有車情急之下
    導致無法緊急煞車（可能會發生追撞）」等語（見本院卷第
    8 頁），其於本院提出異議理由則改稱：其已在減速中，如
    果員警晚1 分鐘是不是就不會超速69km云云（見本院卷第4
    頁），顯見異議人之辯詞前後不一，已難遽採。況依異議人
    之上開陳述意見，其明知該快速道路限速90公里，然其竟以
    10 9公里時速駕駛上開自用小客車，足見異議人超速之主觀
    違規意思甚明。且依道路交通管理處罰條例第4 條第1 項規
    定，駕駛人駕駛車輛在道路上，應遵守道路交通標誌、標線
    、號誌之指示、警告、禁制規定，異議人為警舉發地點即上
    開匝道，限速既已明定40公里，異議人自應遵守該限速規定
    ，於駛入該匝道前即應逐漸減速以配合該匝道之限速行駛，
    然異議人卻逕自以109 公里之高速貿然駛入前該匝道，未見
    任何減速之措舉，堪認異議人確有於該匝道違規超速之意。
    而異議人本可選擇逐漸減速駛入前開匝道以配合該匝道之速
    限標誌，竟捨此弗為，辯稱緊急煞車會造成後方車輛追撞云
    云，當屬卸責之詞，自不足為正當化其違規事實之理由。
  3.復按汽車駕駛人行車速度超過規定之最高速限，經採用固定
    或非固定式科學儀器取得證據資料證明者，於高速公路、快
    速公路須至少於300 公尺前，明顯標示之。道路交通管理處
    罰條例第7 條之2 第2 項第9 款、第3 項定有明文。查本件
    員警取締超速違規前，員警乃於臺66線金陵路匝道口580 公
    尺處架設告示牌，此據證人即舉發員警黃智裕於本院調查時
    證述無訛（見本院第23頁、第28頁），並有桃園縣政府警察
    局平鎮分局建安派出所取締違規現場照片2 張附卷可參（見
    本院卷第10頁、第31頁），又細繹前開取締現場照片，告示
    牌係亮紅色，於上並有警示棒，且字體斗大，而正面迎向入
    匝道之車流（見本院卷第31頁），當可認員警已明顯標識取
    締超速之告示，是本件員警上開取締超速之證據取得程序，
    自符合前述道路交通管理處罰條例第7 條之2 第2 項第9 款
    、第3 項之規定，異議人辯稱警告標示牌非鮮明黃色、擺放
    角度歪斜，導致伊無看到該告示牌云云，顯屬無稽。
  4.至桃園縣政府警局平鎮分局函覆原處分機關之99年10月6 日
    平警分交字第0996027540號函所附現場照片雖無標識日期及
    時間，然據證人即舉發員警黃智裕於本院調查時證稱係未於
    取締之數位相機上點選顯示日期時間之選項之故（見本院卷
    第27頁背面），又衡以證人即舉發員警黃智裕異議人素無仇
    隙，證人即舉發員警黃智裕當無甘冒偽證罪追訴之危險而於
    本院調查時為虛偽證述之動機，況本件係例行性之超速交通
    違規取締勤務，證人即舉發員警黃智裕應無刻意偽造證據而
    恣意舉發異議人之理，是異議人上開質疑員警照片為偽造之
    詞，自難憑採。
五、綜上所述，異議人駕駛上開自用小客車，於上揭時間，行經
    上開路段時速109 公里，已超過限速69公里之違規事實，既
    可認定，其上開辯詞，均不足採，原處分機關引用道路交通
    管理處罰條例第43條第1 項第2 款、第4 項前段、第24條第
    1 項、第63條第1 項第3 款，及違反道路交通管理事件統一
    裁罰標準及處理細則等相關規定，裁處異議人8,000 元，記
    違規點數3 點，並應參加道路交通安全講習及吊扣汽車牌照
    3 個月等處分，經核並無違法之處。異議人之異議，為無理
    由，應予駁回。
六、應依道路交通管理處罰條例第87條第2 項，道路交通案件處
    理辦法第18條，裁定如主文。
中    華    民    國    100     年    1    月   26    日
                  交通法庭 法  官  蔡羽玄
以上正本證明與原本無異。
如不服本裁定，應於裁定送達後5 日內向本院提出抗告狀。
                           書記官  陳玉芳
中    華    民    國   100    年    2     月    8     日